【裁判字號】    98,易,1525
【裁判日期】    990120
【裁判案由】    詐欺
【裁判全文】
臺灣臺南地方法院刑事判決              98年度易字第1525號
公  訴  人  臺灣臺南地方法院檢察署檢察官
被      告  丙○○
                    （現另案在臺南分監執行）
上列被告因詐欺案件，經檢察官提起公訴（98年度偵字第1142號）
，被告就犯罪事實為有罪之陳述，本院合議庭裁定由受命法官獨
任進行簡式審判程序，判決如下：
    主  文
丙○○幫助犯詐欺取財罪，累犯，處有期徒刑伍月；又共同犯詐
欺取財罪，累犯，處有期徒刑壹年，附表所示之物均沒收。應執
行有期徒刑壹年貳月，附表所示之物均沒收。
    事  實
一、丙○○於民國90年間，曾因搶奪案件，經本院以90年度訴字
    第1527號刑事判決判處有期徒刑4年6月確定，於94年9月9日
    假釋出監，於95年3月6日縮刑期滿執行完畢。詎其猶不知悔
    改，其預見將行動電話門號卡交付不明人士使用，可能幫助
    他人從事詐欺取財之用，竟仍基於幫助詐欺之不確定故意，
    於97年8月間某日，在不詳地點，將其於統一超商所申請之
    0000000000號電話門號卡，以不詳代價，提供與真實姓名年
    籍不詳之人，嗣該不詳之人所屬之詐欺集團成員即基於意圖
    為自己不法之所有，於97年9月1日某時許，以電話向乙○○
    佯稱係其表妹「阿娥」，因急需用錢，要求借款新臺幣（下
    同）3萬5千元，數日後即歸還云云，致乙○○陷於錯誤，而
    依指示於同日下午3時許，臨櫃匯款3萬5千元至吳榮輝（另
    案經臺灣士林地方法院檢察署通緝）之華南商業銀行南港分
    行帳號000-0000000000000000號帳戶內。嗣經乙○○發覺受
    騙，乃報警循線查獲上情。
二、丙○○另行起意，與不詳姓名、住址綽號「阿龍」之成年男
    子及「阿龍」所屬之詐騙集團成員，基於共同意圖為自己不
    法所有之犯意聯絡，於97年10月30日前之97年10月間某日，
    將其臺北富邦商業銀行臺南分行（下稱富邦銀行臺南分行）
    帳號000-000000000號之存摺、提款卡（含密碼）及印章交
    付給「阿龍」，並在「阿龍」手下擔任俗稱「車手」之工作
    ，負責前往銀行櫃檯提領匯入其帳戶內之不明款項，每次提
    領可得取2千元或3千元不等之代價作為報酬。嗣「阿龍」所
    屬之詐騙集團成員取得上開存摺、提款卡（含密碼）及印章
    後，於97年10月30日某時許，撥打電話給甲○○，自稱是「
    香港銀行雷課長」，佯稱甲○○先前幸運抽中家具行價值97
    萬元之沙發，需先行匯入國外匯款保證金，等其收到該沙發
    回收折現之款項後會退還，再扣1500元之手續費云云，致使
    甲○○陷於錯誤，於97年10月30日上午10時37分許，至新竹
    縣竹東鎮○○路9號合作金庫東竹東分行，匯款17萬4600 元
    至上開丙○○之帳戶內，旋由丙○○與「阿龍」前往富邦銀
    行臺南分行，「阿龍」在銀行外等候，丙○○親持其帳戶存
    摺、印章至櫃檯提領帳戶內甲○○匯入款項中之17萬元，將
    之交付給「阿龍」，並收受酬勞2千元。「阿龍」所屬之詐
    騙集團成員又密接上開時間，於97年10月30日某時許，以「
    香港沙田地賽馬場英皇盃香港政府合法馬場」之名義，撥打
    電話給甲○○，佯稱其可分得彩金1948萬元，再由自稱「雷
    課長」之人聯絡並表示需其先行繳交匯款手續費41萬元方能
    領取彩金云云，致甲○○信以為真，於97年11月3日11時1分
    許，至新竹縣竹東鎮○○路9號合作金庫東竹東分行，匯款
    41萬元至丙○○上開帳戶內，再由丙○○與「阿龍」者前往
    富邦銀行臺南分行，由「阿龍」在銀行外等候，丙○○親持
    其帳戶存摺、印章至櫃檯提領帳戶內甲○○匯入款項中之40
    萬元，將之交付「阿龍」，並收受酬勞3千元。該詐騙集團
    成員又於97年11月3日下午某時許，撥打電話向甲○○佯稱
    ：因該筆彩金金額太大被臺灣金融單位阻擋，需其再匯80萬
    元開設海外戶頭云云，甲○○始察覺有異，經報警處理而查
    悉上情。
三、案經甲○○訴由臺中市警察局第一分局報告臺灣臺中地方法
    院檢察署呈請臺灣高等法院檢察署移轉臺灣臺南地方法院檢
    察署檢察官本署偵辦暨臺北市政府警察局南港分局報告臺灣
    士林地方法院檢察署呈請臺灣高等法院檢察署移轉臺灣臺南
    地方法院檢察署檢察官偵查起訴。
    理  由
一、本件係經被告丙○○於準備程序當庭表示認罪，而經本院合
    議庭裁定由受命法官獨任以簡式審判程序審理，則依據刑事
    訴訟法第273條之2、同法第159條第2項之規定，不適用傳聞
    法則有關限制證據能力之相關規定，合先敘明。
二、上揭犯罪事實，業據被告於本院審理中坦承不諱，核與被害
    人乙○○、甲○○嫻於警詢中所指述之情節相符，並有被告
    於97年8月1日申請0000000000號行動電話之行動電話機本資
    料影本1紙、華南商業銀行南港分行帳號000-0000000000000
    000號帳戶存款往來交易明細表1份、臺北富邦商業銀行臺南
    分行97年11月24日北富銀南字第205號函（附被告丙○○000
    -000000000號帳戶之開戶基本資料影本及交易往來明細各1
    份）、97年10月30日及97年11月3日合作金庫東竹東分行匯
    款申請書回條聯影本各1紙附卷可資佐證。事證明確，被告
    犯行洵堪認定。
三、核被告丙○○就犯罪事實一所為，係犯刑法第339條第1項、
    第30條第1項之幫助詐欺取財罪。其就犯罪事實二所為，係
    犯刑法第339條第1項之詐欺取財罪。被告就犯罪事實一部分
    係幫助犯，爰依刑法第30條第2項之規定，減輕其刑。被告
    就犯罪事實二部分與綽號「阿龍」之成年男子及「阿龍」所
    屬之詐騙集團成員間，有犯意聯絡及行為分擔，均為共同正
    犯。又被告前曾受如犯罪事實欄所載之有期徒刑執行完畢之
    事實，有刑案資料查註紀錄表及臺灣高等法院被告前案紀錄
    表附卷可稽。其於執行完畢後，5年以內故意再犯本件有期
    徒刑以上之上開2罪，均為累犯，均應依刑法第47條第1項之
    規定，加重其刑，其中幫助詐欺取財罪不分並先加後減。被
    告所犯上開2罪，犯意各別，行為互殊，應分論併罰。審酌
    被告之品行（有上開前科）、其因缺錢使用卻不思以正當手
    段賺取，竟以幫助詐欺甚至加入為詐騙集團成員而詐取他人
    之財物，所生之危害非輕，其智識教育程度為國中肄業、生
    活經濟狀況不佳及被告事後坦承犯行等一切情狀，爰分別量
    處如主文所示之刑及定其應執行刑為1年2月，以示懲儆。附
    表編號1、3所示之存褶1本及印章1顆，係被告所有且為供犯
    罪所用之物；附表編號2所示之提款卡1張，係被告所有且為
    預備供犯罪所用之物，雖均未扣案，然亦不能證明已經滅失
    ，依刑法第38條第1項第2款規定，並均宣告沒收。
據上論斷，應依刑事訴訟法第273條之1第1項、第299條第1項前
段，刑法第28條、第339條第1項、第30條第1項、第2項、第47條
第1項、第51條第5款、第38條第1項第2款，刑法施行法第1條之1
，判決如主文。
本案經檢察官丁○○到庭執行職務
中    華    民    國    99    年    1    月    20     日
                  刑事第一庭    法  官  林勝利
以上正本證明與原本無異。
如不服本判決應於收受本判後10日內向本院提出上訴書狀，並應
敘述具體理由。如未敘述上訴理由者，應於上訴期間屆滿後20日
內向本院補提理由書狀（均須按他造當事人之人數附繕本）「切
勿逕送上級法院」。
                                書記官  曾國華
中    華    民    國    99    年    1    月    20     日
附表：
┌──┬─────────┬──┬──┬────┐
│編號│品    名          │單位│數量│備    考│
├──┼─────────┼──┼──┼────┤
│ 1  │丙○○臺北富邦商業│ 本 │ 壹 │        │
│    │銀行臺南分行711-16│    │    │        │
│    │0000000號之存摺   │    │    │        │
│    │                  │    │    │        │
├──┼─────────┼──┼──┼────┤
│ 2  │丙○○臺北富邦商  │ 張 │ 壹 │        │
│    │業銀行臺南分行711-│    │    │        │
│    │000000000號存摺提 │    │    │        │
│    │款用之提款卡      │    │    │        │
├──┼─────────┼──┼──┼────┤
│ 3  │丙○○臺北富邦商  │ 顆 │ 壹 │        │
│    │業銀行臺南分行711-│    │    │        │
│    │000000000號存摺提 │    │    │        │
│    │款用之印章        │    │    │        │
└──┴─────────┴──┴──┴────┘
附錄本案論罪科刑法條全文：
中華民國刑法第339條
意圖為自己或第三人不法之所有，以詐術使人將本人或第三人之
物交付者，處5年以下有期徒刑、拘役或科或併科1千元以下罰金
。
以前項方法得財產上不法之利益或使第三人得之者，亦同。
前二項之未遂犯罰之。


司法院資訊處製作；財團法人民間司法改革基金會備份。
